【裁判字號】    95,上訴,425
【裁判日期】    950503
【裁判案由】    偽造有價證券
【裁判全文】
臺灣高等法院刑事判決                 95年度上訴字第425號
  上  訴  人  臺灣板橋地方法院檢察署檢察官
  被      告  乙○○
  指定辯護人  本院公設辯護人甲○○
上列上訴人因被告偽造有價證券案件，不服臺灣板橋地方法院94
年度訴字第1840號，中華民國94年11月22日第一審判決（起訴案
號：臺灣臺東地方法院檢察署94年度偵緝字第17號），提起上訴
，本院判決如下：
    主  文
上訴駁回。
    理  由
一、公訴意旨略以：被告乙○○為清償前所積欠告訴人丙○○之
    貨款，明知其姓名並非「陳俊吉」，竟意圖供行使之用，於
    民國91年1月9日晚上8時許，在臺北縣新莊市○○街53巷2號
    ，以在本票發票人欄偽造「陳俊吉」簽名之方式，偽造面額
    分別為新臺幣（下同）6萬元（發票日為91年1月9日、本票
    號碼為NO004526、到期日為91年2月10日）、6萬元（發票日
    為91年1月9日、本票號碼為NO004527、到期日為91年3月10
    日）、6萬元（發票日為91年1月9日、本票號碼為NO004528
    、到期日為91年4月10日）、5萬5千元（發票日為91年1月9
    日、本票號碼為NO004531、到期日為91年5月10日）之本票
    各1張，並在各該本票上各偽造指印3枚後，將上開4紙本票
    當場交付與告訴人丙○○而行使之，用以清償貨款，因認被
    告涉犯刑法第201條第1項之偽造有價證券罪嫌云云。
二、按犯罪事實應依證據認定之，無證據不得認定犯罪事實；又
    不能證明被告犯罪者，應諭知無罪之判決，刑事訴訟法第15
    4條第2項、第301條第1項分別定有明文。另按刑法上所謂偽
    造有價證券，以無權簽發之人，冒用他人名義簽發為要件。
    又姓名以證明其主體之同一性為已足，如行為人以偏名或化
    名為法律行為，係行之有年，且為社會上多數人所知，已足
    以證明其主體之同一性時，自難遽認其有冒用他人名義之犯
    意。
三、訊據被告坦承以陳俊吉名義簽發上開4紙本票行使交付劉仁
    政，並有上開4紙本票在卷可稽，惟否認偽造本票犯行，辯
    稱：伊因不喜歡名字中的「政」字，而比較喜歡祖父起的小
    名「吉」字，故一開始與告訴人交易時即用「陳俊吉」這個
    偏名，也用「陳俊吉」之名簽發本票，但不知這是犯法的等
    語。經查，被告原名為「陳瑞吉」，於71年5月12日更名為
    乙○○，此有個人姓名更改資料結果1份在卷可稽（原審卷
    第24頁），更名時年僅滿6歲，從而其所稱小時候名字有「
    吉」字，並非虛妄。又證人即告訴人丙○○於原審94年11月
    1 日審理時到庭結證稱：伊曾到被告老家找被告清償貨款，
    當被告哥哥聽伊說要找「陳俊吉」時，就知道伊要找的是被
    告等語，是被告所辯「陳俊吉」為其偏名乙節，非不可採。
    再參諸被告於91年1月9日簽發上開本票前，曾分別於90年11
    月7日、同年月27日以「陳俊吉」名義匯款2萬5千元、5千元
    予告訴人給付貨款，收款人為黃文玲，其在身分證號碼欄均
    填寫真實之身分證號碼Ｚ000000000號，此有匯款單2紙附卷
    可稽，亦據丙○○於原審證述屬實（原審卷第49、38頁），
    亦足認被告所辯並非無據，顯然被告並非基於冒用他人身分
    之意思以「陳俊吉」名義簽發上開本票；從而，被告既非基
    於冒用他人身分之意思而係基於使用自己偏名之意思，以「
    陳俊吉」名義簽發上述本票並於其上按捺指印，尚難認係冒
    用他人名義簽發本票，揆之前開說明，其所為難以刑法第20
    1條第1項之偽造有價證券罪相繩，此外亦無其他積極證據足
    認被告有偽造本票之犯意，是不能證明被告有公訴意旨所指
    之犯罪，原審對被告為無罪之諭知，核無不合。檢察官上訴
    ，以被告於取得告訴人信任後，即去向不明，致告訴人追索
    無著，認被告有偽造有價證券之犯行云云，指摘原判決不當
    ，惟據此，亦不足認被告係出於冒用他人名義而偽造本票，
    是檢察官上訴，核無理由，應予駁回。
據上論斷，應依刑事訴訟法第368條，判決如主文。
本案經檢察官郭弘佑到庭執行職務。
中    華    民    國    95    年    5     月    3     日
                  刑事第二庭審判長法  官  蔡國在
                                  法  官  王詠寰
                                  法  官  江振義
以上正本證明與原本無異。
檢察官如不服本判決，應於收受送達後十日內向本院提出上訴書
狀，其未敘述上訴之理由者並得於提起上訴後十日內向本院補提
理由書（均須按他造當事人之人數附繕本）。
                                  書記官  楊麗雪
中    華    民    國    95    年    5     月    3     日


司法院資訊處製作；財團法人民間司法改革基金會備份。
